【裁判字號】    95,上易,332
【裁判日期】    950710
【裁判案由】    贓物
【裁判全文】
臺灣高等法院高雄分院刑事判決         95年度上易字第332號
上  訴  人  臺灣屏東地方法院檢察署檢察官
被      告  甲○○
上列上訴人因被告贓物案件，不服臺灣屏東地方法院94年度易字
第669 號中華民國95年3 月22日第一審判決（起訴案號：臺灣高
雄地方法院檢察署94年度偵字第330 號），提起上訴，本院判決
如下：
    主  文
上訴駁回。
    理  由
一、本案經本院審理結果，認第一審判決被告甲○○無罪並無不
    當，應予維持，並引用第一審判決書記載之理由（如附件）
    。
二、本件上訴意旨略謂：被告持有系爭未懸掛車牌之小營業貨車
    （以下稱系爭貨車）之經過，迭據證人潘上村、潘上霖於警
    偵訊及審理時證述甚詳，且被告係該二位證人之姐之男友，
    彼此間亦無何仇怨，當無攀誣之理。且系爭車輛屬贓物，非
    被告自身合法取得之財產，被告對之處分心態可隨意而無何
    損失可言，是被告要長期持有或委由證人潘上村出售，均屬
    其自由，而難認有何違事理之處。此外證人潘秋山於偵查中
    亦證明曾聽甲○○稱系爭貨車是伊所有，原審不查，竟以3
    位證人之證詞與常人經驗法則認知相違或出於迴護云云而全
    盤不採，自難認原判決妥適，為此請求撤銷原判決，另為適
    當之判決等語。經查：
  (一)本件警方係先查獲潘保國，再據潘保國供陳：貨車係向潘上
    霖購買等語，通知潘上霖至警察局接受調查，而潘上霖對於
    出售貨車給潘保國一節並不否認，然辯稱：貨車係甲○○停
    放等語（見警卷第8 、9 頁），嗣因警方通知被告未到庭，
    乃將潘上霖、甲○○2 人一併列為犯罪嫌疑人，移送臺灣屏
    東地方法院檢察署偵辦，此有屏東縣警察局恆春分局93年6
    月17日恆警刑字第0930001714號解送人犯報告書在卷可稽（
    見93年核退字第484 號卷第1 頁）。是於本案中被告與潘上
    霖之利害關係相反，尚難以潘上霖之供述，遽認被告有罪。
  (二)證人潘上村雖亦附和潘上霖之供詞，證稱：系爭貨車係被告
    所停放等語，惟證人潘上村於檢察官偵訊、原審審理時係證
    稱：系爭貨車係被告於89年間停放在其高雄縣路竹鄉之工廠
    ，後來因伊工廠之租約到89年期滿，伊乃將工廠的東西放在
    系爭貨車上載回老家，系爭貨車走到高雄縣烏村林故障，再
    通知被告開貨車過來將系爭貨車拖至潘上霖住處等語（見94
    年偵字第330 號卷第37頁、原審卷第29、30頁），而證人潘
    上霖於警詢時係謂：甲○○於92年6 月間將該部小貨車拖吊
    至我住處空地前置放等語（見警卷第9 頁），證人潘上村、
    潘上霖就被告係何時將系爭貨車停放在潘上霖住處之說法不
    同，且時間相差三年，二人之證述是否可採，已非無疑。系
    爭貨車若果真係先停放在潘上村工廠，再拖吊至潘上霖住處
    ，而潘上村係潘上霖之兄，潘上村必定願意出面釐清事情之
    真相，則此一事實對潘上霖極為有利，衡情潘上霖應會在第
    一次警訊時就向警方說明，請求查明，然潘上霖對此一相當
    有利之證據反而隻字未提，更甚者，於檢察官93年6 月17日
    內勤訊問、檢察官收案後94年2 月15日、94年3 月4 日第一
    、二次訊問時，均未提及潘上村知悉此事，直至檢察官第三
    次開庭（94年5 月17日）才自行攜同證人潘上村到庭，再由
    證人潘上村為前開證述，依此證據之提出過程，實難認證人
    潘上村所言與事實相符。況潘上霖及潘上村之姐雖係被告之
    女友，惟證人潘上村、潘上霖係兄弟關係，渠2 人間之關係
    較諸其2 人與被告之關係猶為親密，則於有利害關係衝突時
    ，衡情潘上村應會迴護其弟潘上霖，從而亦難以潘上村之姐
    係被告之女友，遽認潘上村所述全部屬實。
  (三)系爭貨車係被告乙○○所有，於89年5 月8 日，在高雄市○
    ○街42號前失竊一節，業據證人乙○○於警詢時陳述綦詳（
    見警卷第12至14頁），從而系爭貨車係失竊之贓物一節堪以
    認定。若系爭貨車係被告所竊取或收購所得之物，衡情被告
    應會儘快脫手以免被發覺，豈有可能長期放置在潘上村、潘
    上霖之工廠或住處？再者依潘上村所述，被告很少使用系爭
    貨車（見原審卷第30頁反面），而被告亦供稱其有一部貨車
    靠行使用，則被告焉須竊取或收購一部贓車後，既不供己使
    用亦不供出售換現之用？綜上所述，被告實無竊取或收購系
    爭貨車之理，潘上村、潘上霖所述實與常理有悖。
  (四)綜上所述，檢察官以前揭情詞提起上訴，為無理由，應予駁
    回。又證人潘秋山所述不足採信之理由，業據原審於判決書
    中敘明，本院不再贅述，附此敘明。
三、據上論斷，應依刑事訴訟法第368 條、第373 條，判決如主
    文。
本案經檢察官林應華到庭執行職務。
中    華    民    國    95    年    7     月    10    日
                  刑事第八庭    審判長法  官  李炫德
                                      法  官  蔡國卿
                                      法  官  李淑惠
以上正本證明與原本無異。
本判決不得上訴。
中    華    民    國    95    年    7     月    10    日
                                      書記官  盧雅婷
附件：
臺灣屏東地方法院刑事判決               94年度易字第669號
公  訴  人  臺灣屏東地方法院檢察署檢察官
被      告  甲○○
上列被告因贓物案件，經檢察官提起公訴（94年度偵字第330 號
），本院判決如下：
    主  文
甲○○無罪。
    理  由
一、公訴意旨略以：被告甲○○於民國89年5 月8 日以後之某日
    ，明知真實年籍、姓名不詳之男子，在高雄地區，所持有之
    未懸掛車牌（原車牌號碼YZ－278 號，引擎號碼F0000000號
    ）之小營業貨車係來路不明之贓物，竟收受之，供己使用。
    嗣於90年間某日，駕駛上開小貨車至潘上村位於高雄縣路竹
    鄉○○路之租賃處，請不知情之潘上村代為保管。俟於92年
    6 月間，潘上村上述租屋處租期屆滿，甲○○即將前揭小貨
    車拖至不知情之潘上霖位於屏東縣萬巒鄉○○村○○路76號
    住處前擺放。嗣於92年12月間，不知情之潘保國見前揭小貨
    車擺放該處已久，欲向潘上霖購買該車作為農用，經潘上霖
    聯繫甲○○，取得甲○○之同意下，將前揭小貨車出賣與潘
    保國（潘上霖、潘保國涉嫌贓物部分，業經檢察官不起訴處
    分確定）。至93年6 月13日下午6 時許，為警在屏東縣萬巒
    鄉赤山村赤山國小旁查獲潘保國駕駛上開小營業貨車後，始
    知上情。因認被告涉犯刑法第349 條第1 項收受贓物罪嫌。
二、按犯罪事實應依證據認定之，無證據不得認定犯罪事實；又
    不能證明被告犯罪或其行為不罰者，應諭知無罪之判決，刑
    事訴訟法第154 條第2 項第301 條第1 項分別定有明文。
    又認定不利於被告之事實，須依積極證據，苟積極之證據不
    足為不利於被告之事實認定時，即應為有利於被告之認定，
    更不必有何有利之證據，最高法院30年上字第816 號判例亦
    有明文。
三、證據能力：
  (一)按被告以外之人（包括證人、鑑定人、告訴人、被害人及共
    同被告等）於審判外之陳述雖不符刑事訴訟法第159 條之1
    至之4 等4 條之規定，而經當事人於審判程序同意作為證據
    ，法院審酌該言詞陳述或書面陳述作成時之情況，認為適當
    者，亦得為證據；當事人、代理人或辯護人於法院調查證據
    時，知有刑事訴訟法第159 條第1 項不得為證據之情形，而
    未於言詞辯論終結前聲明異議者，視為有前項之同意，同法
    第159 條之5 定有明文。本件證人乙○○、證人即偵查中被
    告潘保國、潘上霖於警詢中之陳述，其性質雖屬傳聞證據，
    然業經本院審理時予以提示並告以要旨，且各經檢察官及被
    告等人表示意見，當事人已知上述筆錄乃傳聞證據，且均未
    於言詞辯論終結前對該等筆錄內容異議，本院審酌認為以之
    作為本案之證據亦屬適當，應具有證據能力。
  (二)再按被告以外之人於偵查中向檢察官所為陳述，除顯有不可
    信之情況者外，得為證據，同法第159 條之1 第2 項定有明
    文。偵查中對被告以外之人（包括證人、鑑定人、告訴人、
    被害人及共同被告等）所為之偵查筆錄，或被告以外之人向
    檢察官所提之書面陳述，性質上均屬傳聞證據。惟現階段刑
    事訴訟法規定檢察官代表國家偵查犯罪、實施公訴，依法其
    有訊問被告之權，而實務運作時，檢察官偵查中向被告以外
    之人所取得之陳述，原則上均能遵守法律規定，不致違法取
    供，其可信度極高，職是，被告以外之人前於偵查中之陳述
    ，除反對該項供述得具有證據能力之一方，已釋明「顯有不
    可信之情況」之理由外，即具證據能力。本件證人即偵查中
    被告潘保國於93年6 月17日檢察官偵查中所為之陳述、潘上
    霖於檢察官偵查中所為之陳述，未曾提及檢察官偵查時有不
    法取供之情形，檢察官、被告亦未釋明上開供述有顯不可信
    之情形，依上說明，其等偵查中之證言，均具有證據能力。
四、公訴人認被告甲○○涉有持有贓物之犯行，無非係以證人潘
    上村、潘上霖、潘秋山之證述、被害人乙○○之證述、車輛
    作業系統查詢認可資料、贓物認領保管單各1 份等資為論據
    。訊據被告堅決否認有收受贓物之行為，辯稱：伊從來沒有
    將車牌號碼YZ－278 號小營業貨車交給潘上村、潘上霖保管
    ，也沒有賣給潘保國，伊沒有持有該貨車等語。經查：
  (一)原車牌號碼YZ－278 號小營業貨車係乙○○所有，於89年5
    月8 日上午8 時30分許，在高雄市○○街42號前失竊等情，
    業據證人乙○○於警詢時證述甚詳，並有車輛作業系統查詢
    認可資料、贓物認領保管單各1 份附卷可稽，是上開小營業
    貨車固屬贓物。惟被告堅詞否認持有上開小營業貨車，而公
    訴人認被告係於89年5 月8 日以後之某日，在高雄地區，明
    知真實年籍、姓名不詳之男子，所持有之上開小營業貨車為
    來路不明之贓物，竟收受之，供己使用一節，則未經舉證。
    況縱認上開小營業貨車為被告持有，然被告取得上開小營業
    貨車之原因，可能係他人贈與、故買贓物、詐欺取得、竊盜
    或侵占。是本件被告如何取得上開小營業貨車之原因既有多
    種可能，而公訴人對所起訴之被告由不詳姓名年籍男子收受
    贓車之事實，已未舉證證明，又未證明被告非因其他原因取
    得上開營業小貨車，遽認被告係犯收受贓物罪嫌，尚嫌速斷
    。
  (二)證人潘上霖於警詢、偵查及本院審理時雖證稱：於92年6 月
    間，甲○○將上開小營業貨車拖吊至屏東縣萬巒鄉○○村○
    ○路76號伊住處前停放，並告知伊上開小營業貨車是註銷車
    牌之故障車，後來是甲○○要伊將車賣給潘保國的，賣得之
    價金新臺幣（下同）35,000元，伊已交給甲○○云云（警卷
    第6 至11頁、核退卷第3 、4 頁、偵查卷第25頁、本院卷第
    27 、28 頁）。然證人潘上霖於本院審理時先證稱：「（你
    將車賣給潘保國，價格誰決定？）我打電話給被告，是他決
    定的，我先問他是否同意要賣。我與被告談價格是以電話聯
    絡，當時潘保國在我家裡面，我告訴被告說有人要買車，被
    告當時說好，價格也是被告決定的，被告決定賣得價格3 萬
    多元。」云云，隨即又翻異證稱：「（你打電話給被告時，
    潘保國當時有無在場？）潘保國沒有在場，潘保國為了要買
    車，去找我二次，第一次他先問我要不要賣，我說我不能作
    主，隔天我聯絡好後，潘保國再來跟我說，價格是我問被告
    的，所以35,000元是被告決定的。潘保國那時沒有出價，我
    告訴他賣35,000元，潘保國就說好。」云云（本院卷第27、
    28頁），是證人潘上霖對如何詢問被告是否出賣上開小營業
    貨車、詢問價錢時證人潘保國是否在場等情節，證述前後不
    一，且其證述買賣過程中，證人潘保國並未對價金有討價還
    價之行為，亦有違一般中古車買賣常情。而證人潘保國係直
    接向證人潘上霖購買上開小營業貨車，並將價金交付予證人
    潘上霖等情，業據證人潘保國於警詢及偵查中證述甚詳（警
    卷第2 至5 頁、核退卷第5 頁、偵查卷第25、26頁）。再證
    人潘保國向證人潘上霖購買上開小營業貨車時，證人潘上霖
    僅向證人潘保國表示上開小營業貨車為其姊姊所有，其可以
    處理買賣事宜，證人潘上霖當場出價50,000元，證人潘保國
    則當場還價30,000元，經雙方討價還價後以35,000元成交，
    證人潘上霖並沒有打電話向他人詢問賣價，證人潘保國隨後
    即將價金交付證人潘上霖，而取得上開小營業貨車等情，已
    據證人潘保國於本院審理時證述在卷（本院卷第25至26 頁
    ）。衡諸常情，中古車買賣雙方對價金有討價還價之交易習
    慣，故證人潘保國證述直接向證人潘上霖購買上開小營業貨
    車，交易價金係經由與證人潘上霖討價還價後決定等語，核
    與事理相符，應堪採信。
  (三)再證人潘上村雖於偵查及本院審理時證稱：約於89年、90年
    間，甲○○將上開小營業貨車寄放在高雄縣路竹鄉○○路伊
    租賃處前，後來伊租賃期滿，伊問甲○○如何處理上開小營
    業貨車，甲○○說隨便伊處理，伊就將車子開回屏東縣萬巒
    鄉○○村○○路76號伊弟弟潘上霖住處前停放，但行駛至高
    雄縣烏材林半途時，車子故障，伊就請甲○○自行將上開小
    營業貨車拖回上開潘上霖住處云云（偵查卷第37頁、本院卷
    第29至32頁）。惟查，上開小營業貨車烤漆顏色尚屬新穎，
    機件正常，證人潘保國購得後僅修理排檔、離合器、電瓶等
    機件，即可正常使用，花費約1 萬餘元等情，業據證人潘保
    國證述甚詳（偵查卷第26頁、本院卷第26頁），並有上開小
    營業貨車照片6 張附卷足憑，而證人潘上村亦證稱：曾看過
    甲○○駕駛上開小營業貨車1 、2 次等語（本院卷第30頁背
    面），足認上開小營業貨車並非嚴重損壞致不堪使用之車輛
    ，上開小營業貨車自為具有相當價值之財物。衡情苟上開小
    營業貨車為被告所持有之物，上開小營業貨車既具有相當價
    值，焉有於證人潘上村租賃期滿時，即允諾證人潘上村隨便
    處理之理？再證人潘上村復證稱：上開小營業貨車寄放在伊
    租賃處時，僅看過甲○○駕駛過1 、2 次，平日並無人使用
    上開小營業貨車，甲○○也沒有找人去買上開小營業貨車等
    語（本院卷第30至31頁）；又證人潘上霖亦證稱：甲○○將
    上開小營業貨車停放在伊住處前後，均未使用過上開小營業
    貨車，也未找人去買上開小營業貨車等語（本院卷第28頁）
    ；另證人潘上村證述之被告寄放上開小營業貨車期間，被告
    從事貨運業，被告擁有1 部貨車，靠行在九如貨運公司，平
    日駕駛其所有之貨車從事運輸等情，亦據證人潘上村證述、
    被告供述在卷，互核一致（本院卷第31、33頁）。衡諸常情
    ，一般人持有贓車之目的，倘非供己使用即為販售獲利。揆
    諸前開證人潘上村、潘上霖之證述，被告既已有1 部貨車靠
    行使用，而被告亦僅使用過1 、2 次上開小營業貨車，平日
    均未使用上開小營業貨車，亦未有意圖出售上開小營業貨車
    之行為，卻長達約3 年半之期間無故持有上開小營業貨車，
    除顯與一般人為供己使用或販售獲利而持有贓車之目的大相
    逕庭外，並徒增被查緝之風險，故證人潘上村、潘上霖之證
    述因與常人經驗法則之認知相違，實難採信。
  (四)另證人潘秋山於偵查中證稱：伊曾聽潘上霖的哥哥潘上田說
    過上開小營業貨車是甲○○的，伊與甲○○一起喝酒時，甲
    ○○曾說上開小營業貨車是他的云云（偵查卷第37頁）。然
    本件被告並無為供己使用或販售獲利，而持有係屬贓物之上
    開小營業貨車之目的，詳如前述。且依證人潘保國證述之買
    賣過程，證人潘保國係直接向證人潘上霖購買上開小營業貨
    車，經證人潘保國與證人潘上霖討價還價後，始以35,000元
    成交等情觀之，證人潘上霖顯居於權利人之地位而處分上開
    小營業貨車，足認上開小營業貨車為證人潘上霖所持有。而
    證人潘秋山為證人潘上霖之鄰居，亦經證人潘上霖證述在卷
    （本院卷第28頁），是證人潘秋山之證述，顯屬迴護證人潘
    上霖之詞，不足採信。又被告曾犯贓物罪之起訴書、判決書
    各1 份，僅足以證明被告曾犯贓物罪之犯行，尚難遽以認定
    被告有本件收受贓物之犯行。
  (五)綜上所述，本件公訴人所舉之證據不足以證明被告有收受贓
    物之犯行。此外，復無其他積極證據足資證明被告有何公訴
    人所指訴之收受贓物犯行，揆諸前揭說明，本件被告犯罪既
    不能證明，自應為被告無罪之諭知。
五、據上論斷，應依刑事訴訟法第301 條第1 項，判決如主文。
中    華    民    國    95    年    3     月    22    日
                  刑事第五庭    審判長法  官  石家禎
                                      法  官  林家聖
                                      法  官  楊文廣
以上正本證明與原本無異。
如不服本判決應於收受本判決送達後十日內向本院提出上訴書狀，
其未敘述上訴理由者，並得於提起上訴後十日內向本院補提理由
書狀（均須按他造當事人之人數附繕本）「切勿逕送上級法院」
中    華    民    國    95    年    3     月    22    日
                                      書記官  林志憲


司法院資訊處製作；財團法人民間司法改革基金會備份。
